【裁判字號】    97,台上,986
【裁判日期】    970307
【裁判案由】    殺人未遂等罪
【裁判全文】
最高法院刑事判決              九十七年度台上字第九八六號
上  訴  人  甲○○
選任辯護人  張宜暉律師
上列上訴人因殺人未遂等罪案件，不服台灣高等法院中華民國九
十五年十二月十九日第二審更審判決（九十五年度上更(一)字第三
０五號，起訴案號：台灣宜蘭地方法院檢察署九十二年度偵字第
一九二七、一九四二號，九十三年度偵緝字第一００、一０一號
，同年度偵字第一九八八、二一三三號），提起上訴，本院判決
如下：
    主  文
原判決關於甲○○部分撤銷，發回台灣高等法院。
    理  由
本件原判決撤銷第一審關於論處上訴人甲○○以製造改造手槍、
寄藏手槍、殺人未遂罪刑部分之判決，改判仍論上訴人以未經許
可，製造可發射子彈具有殺傷力之改造手槍，累犯罪，處有期徒
刑陸年，併科罰金新台幣貳拾萬元，暨諭知罰金易服勞役之折算
標準；又未經許可，寄藏手槍，累犯罪，處有期徒刑陸年，併科
罰金新台幣貳拾萬元，暨諭知罰金易服勞役之折算標準；又共同
連續殺人，未遂，累犯罪，處有期徒刑捌年；並定其應執行刑為
有期徒刑拾捌年，併科罰金新台幣參拾萬元，及為罰金易服勞役
之折算標準暨相關從刑之諭知，固非無見。
惟查：（一）違禁物，不問屬於犯人與否沒收之，刑法第三十八
條第一項第一款、第二項定有明文。而應沒收之違禁物，不以經
扣押者為限，除因滅失而不存在者外，縱未經扣押，仍應諭知沒
收，法院無裁量餘地。原判決事實三記載：「甲○○……持前揭
受曾銀圳之託所寄藏槍枝其中之一之義大利ＢＥＲＥＴＴＡ廠制
式手槍一枝（含彈匣一個）（即原判決附表參編號一所示）及制
式子彈三顆，『大胖』亦持不詳槍枝一枝及子彈（未扣案）……
甲○○復承前之殺人故意，並與『大胖』共同基於殺人罪之犯意
聯絡，由甲○○與『大胖』各朝王聰彬擊發一槍，致王聰彬受有
槍傷併雙側氣血胸、雙側上肺葉穿刺傷及右上肢臂神經叢損傷、
右肱骨粉碎性骨折等槍傷（一彈道軌跡係自左胸進右腋下出、一
彈道軌跡係自右肩進右上臂出）」等情（原判決第四頁第十六至
十七行、倒數第二行至第五頁第三行）。果該認定無誤，共同正
犯「大胖」所持者雖係不詳槍枝一枝及子彈，但既可以擊發，並
致王聰彬受有上開傷勢，自具殺傷力，即屬違禁物，除經證明已
經滅失而不存在者外，縱未經扣押，仍應為沒收宣告。乃原判決
於理由內對「大胖」所持不詳槍枝及子彈未併為沒收諭知，即有
判決不適用法則之違誤。（二）原判決雖說明：原判決附表壹編
號三、四所示土造金屬槍管半成品、金屬管各二枝，為上訴人所
有，且係供本件製造可發射子彈具有殺傷力之改造手槍所用之物
，惟因有瑕疵而棄置，核難認屬可供組成可發射子彈具有殺傷力
之改造手槍之主要零件，並非違禁品，而應依刑法第三十八條第
一項第二款宣告沒收等旨（原判決第十九頁第六至十一行）。惟
上訴人所製造之扣案槍管半成品如屬於槍砲之主要組成零件，自
屬違禁物，不問是否被告所有，均應宣告沒收，而有送請主管機
關鑑定之必要，本院前次發回意旨業已指明。原審審理時雖將上
開土造金屬槍管半成品、金屬管各二枝，送請鑑定，然內政部警
政署刑事警察局民國九十五年八月二十四日刑鑑字第０九五０一
二三三九八號函說明三復稱：「送鑑證物是否屬於槍砲彈藥刀械
管制條例所規定之槍枝主要組成零件，請檢送本函影本，逕洽槍
砲彈藥刀械管制條例中央主管機關內政部（警政署）查詢」等語
（見原審卷第九十九頁）。原審未予查明，逕認並非違禁物，致
事實仍有未明，其瑕疵依然存在，自屬無可維持。又原判決附表
壹編號五之火藥若干、編號七之九０及ＣＬＯＣＫ手槍滑套各一
個，究竟是否為違禁物，苟為違禁物，自應宣告沒收，原判決就
此未予釐清說明，即有判決理由不備之違誤。（三）當事人於審
判期日前，或審判期日，聲請調查之證據，如與待證事實有重要
關係，又非不能調查或不易調查，而法院未予調查，又未認其無
調查之必要，以裁定駁回之，或雖經調查，其所得如何不足採取
，亦未於判決理由內予以說明，其所踐行之訴訟程序，自難謂非
違法。查上訴人於原審具狀主張請求傳訊證人即宜蘭縣警察局羅
東分局偵查員莊樹松，查明其供出如第一審判決附表貳編號二、
三之改造手槍二把、編號六之改造子彈，與編號四之制式子彈五
顆之詳細過程等情，有其九十五年八月七日之刑事聲請調查證據
狀在卷可憑（見原審卷第八十六頁），原審未予傳喚該證人，亦
未說明不予調查之理由，遽行判決，亦有判決理由不備之違誤。
上訴意旨執以指摘，為有理由，應認原判決關於甲○○部分有撤
銷發回之原因。
據上論結，應依刑事訴訟法第三百九十七條、第四百零一條，判
決如主文。
中    華    民    國  九十七  年    三    月    七    日
                      最高法院刑事第四庭
                          審判長法官  林  增  福
                                法官  張  清  埤
                                法官  陳  世  雄
                                法官  蔡  國  在
                                法官  郭  毓  洲
      本件正本證明與原本無異
                                      書  記  官
中    華    民    國  九十七  年    三    月   十二   日
                                                 H


司法院資訊處製作；財團法人民間司法改革基金會備份。
